臺灣高等法院刑事判決
109年度上訴字第1494號
上  訴  人  
即  被  告  吳東益



選任辯護人  陳  明律師
上列上訴人即被告因違反槍砲彈藥刀械管制條例案件，不服臺灣
新北地方法院108年度訴字第843號，中華民國109年1月21日第一
審判決（起訴案號：臺灣新北地方檢察署108年度偵字第10183、
12196號），提起上訴，本院判決如下：
    主  文
上訴駁回。
    事  實
一、吳東益明知可發射子彈具殺傷力之改造槍枝及非制式子彈，
    均係槍砲彈藥刀械管制條例第4條第1項第1款、第2款所稱之
    槍砲、彈藥，非經主管機關許可，不得非法寄藏、持有。竟
    分別為下列行為：
  ㈠基於寄藏可發射子彈具有殺傷力之改造槍枝及具有殺傷力之
    子彈之犯意，於民國108年4月1日20時50分許，在新北市○○
    區○○路000巷00號前，受友人石聖弘之委託，收受石聖弘所
    交付可發射子彈具殺傷力之改造手槍1枝（含彈匣1個，槍枝
    管制編號：0000000000號），及具殺傷力且可擊發之非制式
    子彈6顆（另有不具殺傷力之非制式子彈4顆），進而代為保
    管藏放在吳東益所使用之車號000-0000號自用小客車內。嗣
    於同日22時25分許，吳東益駕駛上開車輛行經新北市蘆洲區
    中山一路與集賢路口，因形跡可疑為警攔查，經其同意執行
    搜索，當場在上開車輛內扣得上開改造手槍及非制式子彈。
  ㈡基於持有可發射子彈具有殺傷力之改造槍枝之犯意，於108年
    4月23日凌晨3時許，在新北市三重區五華街與三賢街口處，
    自真實姓名、年籍不詳之人處取得可發射子彈具殺傷力之改
    造手槍1支（槍枝管制編號：0000000000號），即放置在其
    上開車輛內而持有之。嗣於同日上午6時許，駕駛上開車輛
    搭載許芷瑄，途經新北市○○區○○○路00號前，因故開啟車輛
    副駕駛座窗戶而向外對空射擊，警方獲報，於同日晚間8時3
    5分許，在五洲橋下扣得吳東益所丟棄之上開改造手槍，始
    為警循線查獲。
二、案經新北市政府警察局蘆洲分局報告臺灣新北地方檢察署檢
    察官偵查起訴。
    理  由
壹、證據能力：
    按被告以外之人於審判外之言詞或書面陳述，除法律有規定
    者外，不得作為證據，刑事訴訟法第159條第1項固定有明文
    。惟被告以外之人於審判外之陳述，雖不符同法第159條之1
    至第159條之4之規定，而經當事人於審判程序同意作為證據
    ，法院審酌該言詞陳述或書面陳述作成時之情況，認為適當
    者，亦得為證據，同法第159條之5第1項亦有明文規定。查
    本判決所引用被告以外之人之供述證據，業經檢察官、被告
    及辯護人於本院準備程序中表示均同意有證據能力（本院卷
    第98至101頁），且無證據證明係公務員違背法定程序所取
    得，亦無顯不可信之情況，並經本院於審理期日為合法調查
    ，自均得作為本判決之證據。至本判決以下引用之其他非供
    述證據，並無證據證明係公務員違背法定程序所取得，亦無
    顯有不可信之情況，並經本院於審理期日為合法調查，自均
    得作為本判決之證據。
貳、認定犯罪事實所憑之證據及理由：
一、訊據被告於警詢、偵訊、原審及本院審理時，對於上開未經
    許可寄藏槍彈及未經許可持有改造手槍等犯行，均坦承不諱
    （偵字第10183號卷第16至18、101至103頁，偵字第12196號
    卷第13至20、125頁，原審卷第71、251頁，本院卷第97、22
    7頁），並有證人林暉恩、許芷萱之證言可佐（偵字第12196
    號卷第23至29、31至33、123至125頁）。又被告所寄藏如改
    造手槍1枝（含彈匣1個，槍枝管制編號：0000000000號），
    及具殺傷力且可擊發之非制式子彈6顆（另有不具殺傷力之
    非制式子彈4顆）、所持有改造手槍1支（槍枝管制編號：00
    00000000號），均經扣案，此有自願受搜索同意書、新北市
    政府警察局保安警察大隊搜索扣押筆錄及扣押物品目錄表，
    及蘆洲分局扣押筆錄及扣押物品目錄表、現場及扣案槍彈照
    片、新北市政府警察局槍枝初步檢視報告表暨所附照片、現
    場照片、車輛詳細資料報表等件足佐（偵字第10183卷第45
    至47、51至60、61、63至71頁，偵字第12196號卷第61至65
    、71至83頁）。而扣案之改造槍枝經鑑定結果，其中槍枝管
    制編號0000000000號之槍枝，認係改造手槍，由仿半自動手
    槍製造之槍枝，換裝土造金屬槍管而成，擊發功能正常，可
    供擊發適用子彈使用，認具殺傷力；另槍枝管制編號000000
    0000號之槍枝，則認係由仿WALTHER廠PX900型半自動手槍製
    造之槍枝，換裝土造金屬槍管而成，擊發功能正常，可供擊
    發適用子彈使用，認具殺傷力；又扣案之子彈10顆，認均屬
    非制式子彈，由金屬彈殼組合直徑約8.9mm金屬彈頭而成，
    其中2顆無法擊發，另1顆底火向內陷落無法擊發，尚有1顆
    發射動能不足認不具殺傷力，其他6顆均經試射、可擊發，
    具殺傷力等情，有內政部警政署刑事警察局108年5月3日刑
    鑑字第1080033271號鑑定書、108年5月17日刑鑑字第108004
    1211號鑑定書，及內政部警政署刑事警察局108年12月12日
    刑鑑字第1088012378號函在卷可憑（偵字第10183號卷第113
    至118頁，偵字第12196號卷第139至142頁，原審卷第93頁）
    。足認被告所為認罪自白與事實相符，堪予採憑。
二、本案事證已臻明確，被告上開未經許可寄藏具殺傷力之改造
    槍、彈，及未經許可持有具殺傷力之改造手槍等犯行，均堪
    認定，應依法論科。
參、論罪：
一、核被告就事實一、㈠所為，係犯槍砲彈藥刀械管制條例第8條
    第4項未經許可寄藏可發射子彈具有殺傷力之改造手槍罪，
    及同條例第12條第4項未經許可寄藏具有殺傷力之子彈罪；
    就事實一、㈡所為，則係犯槍砲彈藥刀械管制條例第8條第4
    項未經許可持有可發射子彈具有殺傷力之改造手槍罪。就事
    實一、㈠部分，被告係以一行為同時觸犯上開2罪名，為想像
    競合犯，應從一重之未經許可寄藏可發射子彈具有殺傷力之
    改造手槍罪處斷。被告自108年4月1日晚間8時50分許起經石
    聖弘交付而取得扣案之槍枝管制編號0000000000號之改造手
    槍，及自108年4月23日凌晨3時許取得扣案之槍枝管制編號0
    000000000號之改造手槍，分別至當日為警查獲止，上開期
    間各屬寄藏、持有犯罪行為之繼續，應分別論以單純一罪。
    被告上開未經許可寄藏槍彈、及未經許可持有具殺傷力改造
    手槍犯行，犯意各別，行為互殊，應予分論併罰。至辯護人
    為被告辯稱，本案寄藏、持有槍枝之犯行，應論以接續犯1
    罪云云，然被告上開犯行，不僅犯罪時間有明顯差距，且犯
    罪行為態樣、槍枝種類、藏放位置均有不同，復係於108年4
    月1日晚間10時25分經查獲寄藏之槍枝後，令於同日再持有
    其他槍枝，難認其犯意並無中斷，無從合為包括一罪予以評
    價，與接續犯之要件不符，無從逕論以接續犯，附此敘明。
二、有關槍砲彈藥刀械管制條例第18條第4項之適用：
　㈠按犯槍砲彈藥刀械管制條例之罪，於偵查或審判中自白，並
    供述全部槍砲、彈藥、刀械之來源及去向，因而查獲或因而
    防止重大危害治安事件之發生者，減輕或免除其刑，該條例
    第18條第4 項前段已有明定。是為警查獲之持有槍、彈者，
    為邀輕典而有為不實陳述之可能。故而關於違反槍砲彈藥刀
    械管制條例之案件，被查獲持有槍、彈之人，其所為槍、彈
    來源之陳述，如無足夠之補強證據以擔保真實性，縱有供出
    ，亦難謂有查獲情事。且法院非屬有偵查犯罪職權之機關或
    公務員，故不論被告係在司法警察（官）調查、檢察官偵查
    或法院審判中供出相關槍、彈之來源、去向，事實審法院僅
    須於言詞辯論終結前，調查有偵查犯罪職權之機關或公務員
    ，是否由於被告之供出行為，而查獲該等槍、彈之來源、去
    向或因而防止重大危害治安事件之發生，以資審認被告有無
    上開減免規定之適用。倘已無從期待偵查機關在法院辯論終
    結前查獲被告所供述之槍、彈之來源、去向或因而防止重大
    危害治安事件之發生，事實審法院未依聲請或依職權，就被
    告所指槍、彈來源、去向，進行追查是否確有其人、其事，
    仍不能即指有應於審判期日調查之證據而未予調查之違法（
    最高法院108年度台上字第563號、107年度台上字第2637號
    判決意旨參照）。
  ㈡查被告固於偵查、審判中均自白犯罪，已如前述。而被告就
    上開如事實一、㈠所示寄藏之槍枝來源，於警詢、偵訊、原
    審時供稱係友人「石盛宏」購買後交予其保管（偵字第1018
    3號卷第17至18、101至103頁，原審卷第252頁，本院卷第97
    頁），經原審函詢新北市政府警察局蘆洲分局結果，該「石
    盛宏」真實姓名為石聖弘，經傳喚到案，供稱該槍枝是所有
    ，透過被告向李子碩所購買（原審卷第267至269頁）；本院
    再發函新北市政府警察局蘆洲分局詢問石聖弘所涉案件之偵
    查結果，該局函覆稱：除吳東益、石聖弘之筆錄指證外，並
    無其他資料佐證，且李子碩亦未到案，難以追查，無法續行
    偵辦等情，有該局109年10月21日函暨所附職務報告在卷足
    憑（本院卷第159至160頁）。是雖未進一步傳喚出售槍枝之
    李子碩到案，仍足認被告所供其所寄藏之扣案改造槍枝是石
    聖弘所委託保管一情屬實，依照上開說明，應認被告已供出
    所寄藏槍枝來源，符合槍砲彈藥刀械管制條例第18條第4項
    之規定，應就被告所犯未經許可寄藏槍枝罪部分予以減輕其
    刑。　　
　㈢就上開如事實一、㈡所示持有之槍枝來源，於警詢、偵訊、原
    審時供稱是綽號「小獸」之人交付（偵字第12196號卷第19
    、123頁，原審卷第252頁，本院卷第97頁）。原審函詢新北
    市政府警察局蘆洲分局結果，該「小獸」之人無法查獲到案
    等情，有該局108年12月24日函文在卷可憑（原審卷第99至1
    01頁）。另就「小獸」部分，辯護人固已陳報其姓名、出生
    年月日等資料，然經本院以此查詢戶役政系統，查無符合之
    人（本院卷第143頁）。是被告雖供出其所持有槍枝之來源
    為「小獸」，惟並未進一步查獲「小獸」之人，依照上開說
    明，自難認被告就所犯未經許可持有槍枝罪部分符合槍砲彈
    藥刀械管制條例第18條第4項「因而查獲」之要件。是被告
    就此部分雖於偵審中自白，然並未有供述該槍枝之來源、去
    向，因而查獲之情，與槍砲彈藥刀械管制條例第18條第4項
    之要件不符，無從據以減輕其刑。
三、至辯護人為被告辯以：被告分別寄藏、持有之槍枝，殺傷力
    不大，且行為時年僅24歲，犯罪情節輕微，犯後已知所悔悟
    ，在家幫忙父親工作，本案有情輕法重之情形，請求從輕量
    刑云云。惟按刑法第59條之酌量減輕其刑，必於犯罪另有特
    殊之原因與環境等，在客觀上足以引起一般同情，認為即予
    宣告法定低度刑期尤嫌過重者，始有其適用。本案所處罰者
    ，乃被告先後寄藏、持有前開改造槍枝，對社會治安已造成
    潛在危險，隨時可能威脅他人之生命安全，且被告於本案未
    經許可寄藏、持有改造槍枝行為，並無何特殊原因與環境，
    甚且持改造槍枝對空鳴擊，實無足以引起一般同情而堪憫恕
    。佐以被告本案所犯未經許可寄藏、未經許可持有具殺傷力
    之改造槍枝罪，均為法定本刑3年以上10年以下有期徒刑，
    併科新臺幣（下同）700萬元以下罰金之罪，觀其犯罪情節
    ，並無客觀上足以引起一般同情，即使科以最低刑度仍嫌過
    重之可資憫恕事由，被告所寄藏、持有扣案改造槍枝殺傷力
    程度、期間長短等情節，與其犯後態度等，已足於上開法定
    刑範圍內依刑法第57條之規定而為量刑，辯護人執此主張應
    依刑法第59條規定減輕其刑云云，並不足採。
肆、駁回上訴之理由：
一、原審以被告上開犯行均事證明確，適用槍砲彈藥刀械管制管
    制條例第8條第4項、第12條第4項、第18條第4項，刑法第11
    條前段、第55條、第51條第5款、第42條第3項前段、第38條
    第1項等規定，審酌被告寄藏、持有本案具殺傷力之改造手
    槍各1支，對於社會治安造成潛在威脅，與寄藏、持有槍枝
    之期間、數量等犯罪動機、目的、手段與所生危害程度，暨
    被告之素行、智識程度、生活經濟狀況等一切情狀，各量處
    被告有期徒刑1年4月，併科罰金新臺幣（下同）10萬元，及
    有期徒刑3年4月，併科罰金6萬元；應執行有期徒刑4年，併
    科罰金12萬元，及就罰金部分均諭知罰金如易服勞役，以1,
    000元折算1 日，另說明扣案之改造手槍2支（槍枝管制編號
    ：0000000000號〈含彈匣1個〉，槍枝管制編號：0000000000
    號）具殺傷力，屬違禁物，應依刑法第38條第1項規定宣告
    沒收；另說明經鑑定結果具殺傷力之子彈6顆，均經試射已
    喪失子彈效能而不具殺傷力，另扣案之4顆子彈經鑑定結果
    不具殺傷力，均不予宣告沒收。核其認事用法均無不合，量
    刑及沒收亦屬妥適。至原判決事實欄一、㈡所載被告基於「
    寄藏」可發射子彈具殺傷力改造手槍之犯意部分（第2頁第1
    3行），依主文及理由欄之記載，足認應屬「持有」之誤寫
    ，應予更正，然此部分於判決結論不生影響，爰不予以撤銷
    改判，附此敘明。
二、被告上訴意旨固主張其已供出「小獸」之槍枝來源，就其所
    犯未經許可持有具殺傷力之改造手槍罪部分應依槍砲彈藥刀
    械管制條例第18條第4項之規定減輕其刑，暨主張適用刑法
    第59條規定酌減其刑部分，均經本院指駁如前，被告執此提
    起上訴，乃非有據，其上訴為無理由，應予駁回。　　　　
據上論斷，應依刑事訴訟法第368條，判決如主文。
本案經檢察官劉文瀚提起公訴，被告上訴，經檢察官吳慧蘭到庭
執行職務。
中　　華　　民　　國　　109 　年　　12　　月　　22　　日
                  刑事第二十二庭審判長法　官  洪于智 
                                      法　官  陳銘壎
                                      法　官  汪怡君
以上正本證明與原本無異。
如不服本判決，應於收受送達後20日內向本院提出上訴書狀，其
未敘述上訴之理由者並得於提起上訴後20日內向本院補提理由書
（均須按他造當事人之人數附繕本）「切勿逕送上級法院」。
                                      書記官  賴怡孜
中　　華　　民　　國　　109 　年　　12　　月　　24　　日
槍砲彈藥刀械管制條例第8條
未經許可，製造、販賣或運輸制式或非制式鋼筆槍、瓦斯槍、麻
醉槍、獵槍、空氣槍或第4條第1項第1款所定其他可發射金屬或
子彈具有殺傷力之各式槍砲者，處無期徒刑或5年以上有期徒刑
，併科新臺幣1千萬元以下罰金。
未經許可，轉讓、出租或出借前項所列槍砲者，處5年以上有期
徒刑，併科新臺幣1千萬元以下罰金。
意圖供自己或他人犯罪之用，而犯前二項之罪者，處無期徒刑或
7年以上有期徒刑，併科新臺幣1千萬元以下罰金。
未經許可，持有、寄藏或意圖販賣而陳列第1項所列槍砲者，處3
年以上10年以下有期徒刑，併科新臺幣7百萬元以下罰金。
第1項至第3項之未遂犯罰之。
犯第1項、第2項或第4項有關空氣槍之罪，其情節輕微者，得減
輕其刑。
槍砲彈藥刀械管制條例第12條
未經許可，製造、販賣或運輸子彈者，處1年以上7年以下有期徒
刑，併科新台幣500萬元以下罰金。
未經許可，轉讓、出租或出借子彈者，處6月以上5年以下有期徒
刑，併科新台幣300萬元以下罰金。
意圖供自己或他人犯罪之用，而犯前二項之罪者，處3年以上10
年以下有期徒刑，併科新台幣700萬元以下罰金。
未經許可，持有、寄藏或意圖販賣而陳列子彈者，處5年以下有
期徒刑，併科新台幣300萬元以下罰金。
第1項至第3項之未遂犯罰之。